---
title: "Tarea_3"
author: "Ivan"
date: "2025-03-27"
output: html_document
---

```{r setup, include=FALSE}
knitr::opts_chunk$set(echo = TRUE)
```

```{r}
# Librerias a utilizar
library(phyloseq)
library(microbiome)
library(ggplot2)
library(vegan)
library(dplyr)
```

### Explorando el objeto phyloseq

```{r}
data("dietswap", package = "microbiome")
filo_sec <- dietswap
filo_sec

View(otu_table(filo_sec))

View(sample_data(filo_sec))

View(tax_table(filo_sec))
```

De acuerdo con el codigo anterior 쮺u치ntas muestras y taxones contiene el objeto? - Tiene 222 muestras y 130 taxones

쯈u칠 variables est치n disponibles en los metadatos de las muestras? - Son 8, las cuales son: numero de muestra, nombre de la muestra, sexo, nacionalidad, grupo, punto de tiempo, punto de tiempo dentro de grupo, indice de peso.

### Curvas de rarefacci칩n

Para realizar las curvas de rarefacci칩n usaremos la funci칩n rarecurve de vegan.

Para ejecutar la funci칩n es necesario convertir nuestra otu table a un data frame o matriz, y posteriormente invertir la posici칩n de las columnas con la de los renglones.
```{r}
# generamos un objeto a partir de la otu table
otu_table(filo_sec) -> abundancias

# convertimos el objeto a data frame
data_abundancias <- as.data.frame(abundancias)

# transponemos el data frame para que se invierta la posicion de los renglones con las columnas

t(data_abundancias) -> t_data_abundancias

# Para que la curva de cada sample se distinga la una de la otra le pedi a chat gpt un vector de colores

colores_chat <- c("black", "darkblue", "darkcyan", "darkgoldenrod",
                  "darkgray", "darkgreen", "darkgrey", "darkkhaki",
                  "darkmagenta", "darkolivegreen", "darkorange", "darkorchid",
                  "darkred", "darksalmon", "darkseagreen", "darkslateblue",
                  "darkslategray", "darkslategrey", "darkturquoise", "darkviolet",
                  "midnightblue", "navy","brown","deepskyblue", "skyblue")

# Generamos las graficas utilizando el el data frame transpuesto, variando el rango de renglones (samples) que se estan tomando en cuenta.

rarecurve(t_data_abundancias[1:25, ], 
          step = 25, 
          xlab = "Tama침o muestral", 
          ylab = "Especies",
          tidy = FALSE,
          col = colores_chat,  
          label = FALSE) 

rarecurve(t_data_abundancias[26:50, ], 
          step = 25, 
          xlab = "Tama침o muestral", 
          ylab = "Especies",
          tidy = FALSE,
          col = colores_chat,  
          label = FALSE) 

rarecurve(t_data_abundancias[51:75, ], 
          step = 25, 
          xlab = "Tama침o muestral", 
          ylab = "Especies",
          tidy = FALSE,
          col = colores_chat,  
          label = FALSE) 

rarecurve(t_data_abundancias[76:100, ], 
          step = 25, 
          xlab = "Tama침o muestral", 
          ylab = "Especies",
          tidy = FALSE,
          col = colores_chat,  
          label = FALSE) 

rarecurve(t_data_abundancias[100:125, ], 
          step = 25, 
          xlab = "Tama침o muestral", 
          ylab = "Especies",
          tidy = FALSE,
          col = colores_chat,  
          label = FALSE) 

rarecurve(t_data_abundancias[126:150, ], 
          step = 25, 
          xlab = "Tama침o muestral", 
          ylab = "Especies",
          tidy = FALSE,
          col = colores_chat,  
          label = FALSE) 

rarecurve(t_data_abundancias[151:175, ], 
          step = 25, 
          xlab = "Tama침o muestral", 
          ylab = "Especies",
          tidy = FALSE,
          col = colores_chat,  
          label = FALSE) 

rarecurve(t_data_abundancias[176:200, ], 
          step = 25, 
          xlab = "Tama침o muestral", 
          ylab = "Especies",
          tidy = FALSE,
          col = colores_chat,  
          label = FALSE) 

rarecurve(t_data_abundancias[201:222, ], 
          step = 25, 
          xlab = "Tama침o muestral", 
          ylab = "Especies",
          tidy = FALSE,
          col = colores_chat,  
          label = FALSE)

```

쯈u칠 indican estas curvas?
  - Nos dicen si el numero de muestreos por zona fue            suficiente para capturar una riqueza de especies cercana     a la realidad.
  
쮿ay muestras que deber칤an descartarse por bajo conteo?
  - Si, pero debido a que realice las graficas para             conjuntos de 25 muestras no se sabe exactamente que         muestra es, de manera que realice el siguiente codigo       para averiguarlo.
```{r}
# Analizando las graficas podemos notar que en el segmento    que va de 51 a 75 hay una muestra que no llega a su         asintota, de manera que trabajare con ese segmento.

t_data_abundancias[51:75,] -> rango 

# Inicializamos la variable x en 50 para que se sume con i y el contador inicie en 51
x <- 50
for (i in 1:25) {
  sum(rango[i,]) -> tama침o_muestral
  x+i -> muestra
  print(paste0("El tama침o muestral es: ",tama침o_muestral,
                " para la muestra ",muestra))
}
```
La muestra que se deberia de descartar es la numero 56, ya que cuenta con 1776 individuos y no llega a su asintota. Esto lo comprobamos en la grafica, ya que es la unica linea cuyo tama침o muestral es menor a 5000.


### Diversidad alfa (洧띺)
Calcular y graficar los siguientes indices
- Riqueza
- Shannon
- Simpson
```{r}
# primero recortareos a aquellas taxa que tienen menos de 1 de abundancia
filosec.prune <- prune_taxa(taxa_sums(filo_sec) > 1, filo_sec)

# Riqueza
plot_richness(filosec.prune, x = "nationality", measures = "Observed", color = "sex")
# La grafica nos muestra la riqueza de acuerdo a la         nacionalidad y ditingue los sexos por colores.

# Shannon
plot_richness(filosec.prune, x = "nationality", measures = "shannon", color = "sex")

plot_richness(filosec.prune, measures="Shannon", x="sex", color="bmi_group")


# Simpson
plot_richness(filosec.prune, x = "nationality", measures = "simpson", color = "sex")

plot_richness(filosec.prune, measures="simpson", x="sex", color="bmi_group")


```

쯈u칠 interpretas de estas gr치ficas?
쮿ay diferencias notorias entre grupos?


### Filtrado y transformaci칩n
Aplica un filtrado para quedarte solo con los g칠neros m치s 
abundantes de acuerdo a un criterio dado

```{r}
# Primero crear칠 un objeto que contenga la riqueza basal y har칠 comparaciones contra otros objetos
filtro_basal <- prune_taxa(taxa_sums(filo_sec) > 1, filo_sec)
estimate_richness(filtro_basal, measures = "Observed") -> Riqueza_i # Riqueza inicial

filtro_abundancias <- prune_taxa(taxa_sums(filo_sec) > 300, filo_sec)
filtro_abundancias # Este objeto tiene las taxa que tienen una abundancia de al menos 300 en todos los sample

estimate_richness(filtro_abundancias, measures = "Observed") -> Riqueza_f # Riqueza final

# C치lculo del cambio de la riqueza de acuerdo al filtrado por abundancias
Riqueza_i-Riqueza_f -> cambio # La riqueza de A debe ser m치s grande que la de B porque esta considerando m치s taxa

(cambio/Riqueza_i)*100 -> porcentaje_cambio
min(porcentaje_cambio) # Esto quiere decir que en Riqueza_f tego a los taxones que representan al menos
# un 4.9% - 100% = 95.6% de la riqueza en los sample
max(porcentaje_cambio) 
# 12.6% - 100% = 87.4%

# De manera que los generos que representan de un 87.4% a 95.6% de la riqueza se encuntran en el objeto filtro_abundacias
# Dentro del cual tenemos taxa que tienen al menos 300 de abundancia en total 
filtro_abundancias
View(otu_table(filtro_abundancias))

```

###Diversidad beta
Realizar una ordenci칩n PCoA utilizando distancia Bray-Curtis

```{r}
# Primero usamos la funcion distance para obtener las distancias con el metodo Bray-curtis
ditancia_braycurtis <- distance(filo_sec, method = "bray")

# Ahora obtenemos las ordenadas
datos_ordenadas_pcoa <- ordinate(filo_sec, method = "PCoA", distance = ditancia_braycurtis)

# primero hacemos el grafico base generando los puntos y separandolos por color de acuerdo a las variables de los metadatos.
# Aqu칤 mismo se generan los ejes de x y y, seleccionado el punto en el que intersectar치n.
# Ademas se a침adiran los elipses.

pcoa_plot<- plot_ordination(filo_sec, datos_ordenadas_pcoa, 
                             type = "sample", 
                             color = "group") +
  geom_point(size = 0.5) +  
  geom_hline(yintercept = 0, color = "darkgreen", linetype = 5) +
  geom_vline(xintercept = 0, color = "navy", linetype = 5) +
  stat_ellipse(aes(group = group), level = 0.8, color = "darkred", linetype = "dashed") # Los elipses generados son de acuerdo a los elementos dentro de la variable group, es decir : DI, HE y ED.

# Por ultimo se modificaran las etiquetas de los ejes y el titulo de la grafica
pcoa_plot +                         
  ggtitle("PCoA (Bray-Curtis)") +               
  labs(x = paste0("PCoA1 (", round(datos_ordenadas_pcoa$values$Relative_eig[1] * 100, 1), "%)"),
       y = paste0("PCoA2 (", round(datos_ordenadas_pcoa$values$Relative_eig[2] * 100, 1), "%)")) +  # Etiquetas con porcentaje de varianza
  theme_bw() +                                 
  theme(plot.title = element_text(hjust = 0.5)) 


```

쯃os grupos se separan visiblemente?
  - no, hay un area muy grande en la que convergen las 3 elipses generadas.
  
쯈u칠 podr칤a estar causando esas diferencias?
 - La ubicaci칩n geometrica que tiene cada muestra dentro de las coordenadas principales del grafico.
 - En este caso las coordenadas principales no son muy explicativas
ya que la PCoA 1 explica tan solo un 42% de la varianza, mientras que la PCoA2 explica el 17.2%, eso implica que los grupos DI, HE y ED no son lo suficientemente explicativos como para realizar una agrupaci칩n eficiente de las muestras brindadas.

```{r}
# calculo de de la abundancia de cada taxon
abundancias_taxones <- taxa_sums(filo_sec)

# Abundancias ordenadas de mayor a menor
abundancias_ordenadas <- sort(abundancias_taxones, decreasing = TRUE)

# gr치fica de barras rank-abundance
par(mgp = c(0, 1, -0.5))
barplot(abundancias_ordenadas, 
        main = "Rank-Abundance", 
        xlab = "Taxones", 
        ylab = "Abundancia total", 
        col = "sienna", 
        las = 2,  
        cex.names = 0.5,
        cex.axis = 0.7)






```


### Graficas de abundancia por tax칩n

```{r}
# Podemos usar 칰nicamente la funcion plot bar
plot_bar(filo_sec, fill = "Phylum")

# o complementarla
plot_bar(filo_sec, fill = "Phylum") + 
  geom_bar(aes(color=Phylum, fill=Phylum), stat="identity", position="stack")

# separada por grupos
plot_bar(filo_sec, fill = "group") + 
  geom_bar(aes(color=group, fill=group), stat="identity", position="stack")

# Agrupe solo a nivel de phylum porque a nivel de genero o familia se ve un desastre.

```
쮿ay alg칰n phylum que domine?
si, los firmicutes.

쯉e observan diferencias entre grupos?
Los HE (azules) tienen una mayor abundancia que los ED (verdes), mientras que los DI (rojo claro) son los que tienen menor abundancia.


### Exportar resultados
```{r}
# Exporta alguna tabla de abundancias o m칠tricas de diversidad a CSV.

```