---
title: "Tarea_3"
author: "Ivan"
date: "2025-03-27"
output: html_document
---

```{r setup, include=FALSE}
knitr::opts_chunk$set(echo = TRUE)
```

```{r}
# Librerias a utilizar
library(phyloseq)
library(microbiome)
library(ggplot2)
library(vegan)
library(dplyr)
```

### Explorando el objeto phyloseq

```{r}
data("dietswap", package = "microbiome")
filo_sec <- dietswap
filo_sec

View(otu_table(filo_sec))

View(sample_data(filo_sec))

View(tax_table(filo_sec))
```

De acuerdo con el codigo anterior 쮺u치ntas muestras y taxones contiene el objeto? - Tiene 222 muestras y 130 taxones

쯈u칠 variables est치n disponibles en los metadatos de las muestras? - Son 8, las cuales son: numero de muestra, nombre de la muestra, sexo, nacionalidad, grupo, punto de tiempo, punto de tiempo dentro de grupo, indice de peso.

### Curvas de rarefacci칩n

Para realizar las curvas de rarefacci칩n usaremos la funci칩n rarecurve de vegan.

Para ejecutar la funci칩n es necesario convertir nuestra otu table a un data frame o matriz, y posteriormente invertir la posici칩n de las columnas con la de los renglones.
```{r}
# generamos un objeto a partir de la otu table
otu_table(filo_sec) -> abundancias

# convertimos el objeto a data frame
data_abundancias <- as.data.frame(abundancias)

# transponemos el data frame para que se invierta la posicion de los renglones con las columnas

t(data_abundancias) -> t_data_abundancias

# Para que la curva de cada sample se distinga la una de la otra le pedi a chat gpt un vector de colores

colores_chat <- c("black", "darkblue", "darkcyan", "darkgoldenrod",
                  "darkgray", "darkgreen", "darkgrey", "darkkhaki",
                  "darkmagenta", "darkolivegreen", "darkorange", "darkorchid",
                  "darkred", "darksalmon", "darkseagreen", "darkslateblue",
                  "darkslategray", "darkslategrey", "darkturquoise", "darkviolet",
                  "midnightblue", "navy","brown","deepskyblue", "skyblue")

# Generamos las graficas utilizando el el data frame transpuesto, variando el rango de renglones (samples) que se estan tomando en cuenta.

rarecurve(t_data_abundancias[1:25, ], 
          step = 25, 
          xlab = "Tama침o muestral", 
          ylab = "Especies",
          tidy = FALSE,
          col = colores_chat,  
          label = FALSE) 

rarecurve(t_data_abundancias[26:50, ], 
          step = 25, 
          xlab = "Tama침o muestral", 
          ylab = "Especies",
          tidy = FALSE,
          col = colores_chat,  
          label = FALSE) 

rarecurve(t_data_abundancias[51:75, ], 
          step = 25, 
          xlab = "Tama침o muestral", 
          ylab = "Especies",
          tidy = FALSE,
          col = colores_chat,  
          label = FALSE) 

rarecurve(t_data_abundancias[76:100, ], 
          step = 25, 
          xlab = "Tama침o muestral", 
          ylab = "Especies",
          tidy = FALSE,
          col = colores_chat,  
          label = FALSE) 

rarecurve(t_data_abundancias[100:125, ], 
          step = 25, 
          xlab = "Tama침o muestral", 
          ylab = "Especies",
          tidy = FALSE,
          col = colores_chat,  
          label = FALSE) 

rarecurve(t_data_abundancias[126:150, ], 
          step = 25, 
          xlab = "Tama침o muestral", 
          ylab = "Especies",
          tidy = FALSE,
          col = colores_chat,  
          label = FALSE) 

rarecurve(t_data_abundancias[151:175, ], 
          step = 25, 
          xlab = "Tama침o muestral", 
          ylab = "Especies",
          tidy = FALSE,
          col = colores_chat,  
          label = FALSE) 

rarecurve(t_data_abundancias[176:200, ], 
          step = 25, 
          xlab = "Tama침o muestral", 
          ylab = "Especies",
          tidy = FALSE,
          col = colores_chat,  
          label = FALSE) 

rarecurve(t_data_abundancias[201:222, ], 
          step = 25, 
          xlab = "Tama침o muestral", 
          ylab = "Especies",
          tidy = FALSE,
          col = colores_chat,  
          label = FALSE)

```

쯈u칠 indican estas curvas?
  - Nos dicen si el numero de muestreos por zona fue            suficiente para capturar una riqueza de especies cercana     a la realidad.
  
쮿ay muestras que deber칤an descartarse por bajo conteo?
  - Si, pero debido a que realice las graficas para             conjuntos de 25 muestras no se sabe exactamente que         muestra es, de manera que realice el siguiente codigo       para averiguarlo.
```{r}
# Analizando las graficas podemos notar que en el segmento    que va de 51 a 75 hay una muestra que no llega a su         asintota, de manera que trabajare con ese segmento.

t_data_abundancias[51:75,] -> rango 

# Inicializamos la variable x en 50 para que se sume con i y el contador inicie en 51
x <- 50
for (i in 1:25) {
  sum(rango[i,]) -> tama침o_muestral
  x+i -> muestra
  print(paste0("El tama침o muestral es: ",tama침o_muestral,
                " para la muestra ",muestra))
}
```
La muestra que se deberia de descartar es la numero 56, ya que cuenta con 1776 individuos y no llega a su asintota. Esto lo comprobamos en la grafica, ya que es la unica linea cuyo tama침o muestral es menor a 5000.


### Diversidad alfa (洧띺)
Calcular y graficar los siguientes indices
- Riqueza
- Shannon
- Simpson
```{r}
# Riqueza
plot_richness(filosec.prune, x = "nationality", measures = "Observed", color = "sex")
# La grafica nos muestra la riqueza de acuerdo a la         nacionalidad y ditingue los sexos por colores.

# Shannon
plot_richness(filosec.prune, x = "nationality", measures = "shannon", color = "sex")

plot_richness(filosec.prune, measures="Shannon", x="sex", color="bmi_group")


# Simpson
plot_richness(filosec.prune, x = "nationality", measures = "simpson", color = "sex")

plot_richness(filosec.prune, measures="simpson", x="sex", color="bmi_group")


```

# 쯈u칠 interpretas de estas gr치ficas?
# 쮿ay diferencias notorias entre grupos?
