---
title: "Tarea_3"
author: "Jacobo Cruz Oseas Ivan"
date: "2025-03-27"
output: html_document
---

```{r setup, include=FALSE}
knitr::opts_chunk$set(echo = TRUE)
```

```{r}
# Librerias a utilizar
library(phyloseq)
library(microbiome)
library(ggplot2)
library(vegan)
library(dplyr)
```

### Explorando el objeto phyloseq

```{r}
data("dietswap", package = "microbiome")
filo_sec <- dietswap
filo_sec

View(otu_table(filo_sec))

View(sample_data(filo_sec))

View(tax_table(filo_sec)) # no tiene tax table, pero podemos usar la informacion de rank

rank_names(filo_sec)
```

De acuerdo con el codigo anterior 쮺u치ntas muestras y taxones contiene el objeto? - Tiene 222 muestras y 130 taxones

쯈u칠 variables est치n disponibles en los metadatos de las muestras? - Son 8, las cuales son: numero de muestra, nombre de la muestra, sexo, nacionalidad, grupo, punto de tiempo, punto de tiempo dentro de grupo, indice de peso.

### Curvas de rarefacci칩n

Para realizar las curvas de rarefacci칩n usaremos la funci칩n rarecurve de vegan.

Para ejecutar la funci칩n es necesario convertir nuestra otu table a un data frame o matriz, y posteriormente invertir la posici칩n de las columnas con la de los renglones.
```{r, echo=FALSE, message=FALSE, warning=FALSE}
# generamos un objeto a partir de la otu table
otu_table(filo_sec) -> abundancias

# convertimos el objeto a data frame
data_abundancias <- as.data.frame(abundancias)

# transponemos el data frame para que se invierta la posicion de los renglones con las columnas

t(data_abundancias) -> t_data_abundancias

# Para que la curva de cada sample se distinga la una de la otra le pedi a chat gpt un vector de colores

colores_chat <- c("black", "darkblue", "darkcyan", "darkgoldenrod",
                  "darkgray", "darkgreen", "darkgrey", "darkkhaki",
                  "darkmagenta", "darkolivegreen", "darkorange", "darkorchid",
                  "darkred", "darksalmon", "darkseagreen", "darkslateblue",
                  "darkslategray", "darkslategrey", "darkturquoise", "darkviolet",
                  "midnightblue", "navy","brown","deepskyblue", "skyblue")

# Generamos las graficas utilizando el el data frame transpuesto, variando el rango de renglones (samples) que se estan tomando en cuenta.

pdf("../03_Results/curvas_de_rarefacci칩n.pdf", width = 8, height = 6)
rarecurve(t_data_abundancias[1:25, ], 
          step = 25, 
          xlab = "Tama침o muestral", 
          ylab = "Especies",
          tidy = FALSE,
          col = colores_chat,  
          label = FALSE) 


rarecurve(t_data_abundancias[26:50, ], 
          step = 25, 
          xlab = "Tama침o muestral", 
          ylab = "Especies",
          tidy = FALSE,
          col = colores_chat,  
          label = FALSE) 

rarecurve(t_data_abundancias[51:75, ], 
          step = 25, 
          xlab = "Tama침o muestral", 
          ylab = "Especies",
          tidy = FALSE,
          col = colores_chat,  
          label = FALSE) 

rarecurve(t_data_abundancias[76:100, ], 
          step = 25, 
          xlab = "Tama침o muestral", 
          ylab = "Especies",
          tidy = FALSE,
          col = colores_chat,  
          label = FALSE) 

rarecurve(t_data_abundancias[100:125, ], 
          step = 25, 
          xlab = "Tama침o muestral", 
          ylab = "Especies",
          tidy = FALSE,
          col = colores_chat,  
          label = FALSE) 

rarecurve(t_data_abundancias[126:150, ], 
          step = 25, 
          xlab = "Tama침o muestral", 
          ylab = "Especies",
          tidy = FALSE,
          col = colores_chat,  
          label = FALSE) 

rarecurve(t_data_abundancias[151:175, ], 
          step = 25, 
          xlab = "Tama침o muestral", 
          ylab = "Especies",
          tidy = FALSE,
          col = colores_chat,  
          label = FALSE) 

rarecurve(t_data_abundancias[176:200, ], 
          step = 25, 
          xlab = "Tama침o muestral", 
          ylab = "Especies",
          tidy = FALSE,
          col = colores_chat,  
          label = FALSE) 

rarecurve(t_data_abundancias[201:222, ], 
          step = 25, 
          xlab = "Tama침o muestral", 
          ylab = "Especies",
          tidy = FALSE,
          col = colores_chat,  
          label = FALSE)
dev.off()

```
![Curvas de rarefacci칩n](../03_Results/curvas_de_rarefacci칩n.pdf)

쯈u칠 indican estas curvas?
  - Nos dicen si el numero de muestreos por zona fue            suficiente para capturar una riqueza de especies cercana     a la realidad.
  
쮿ay muestras que deber칤an descartarse por bajo conteo?
  - Si, pero debido a que realice las graficas para             conjuntos de 25 muestras no se sabe exactamente que         muestra es, de manera que realice el siguiente codigo       para averiguarlo.
```{r, echo=FALSE, message=FALSE, warning=FALSE}
# Analizando las graficas podemos notar que en el segmento    que va de 51 a 75 hay una muestra que no llega a su         asintota, de manera que trabajare con ese segmento.

t_data_abundancias[51:75,] -> rango 

# Inicializamos la variable x en 50 para que se sume con i y el contador inicie en 51
x <- 50
for (i in 1:25) {
  sum(rango[i,]) -> tama침o_muestral
  x+i -> muestra
  print(paste0("El tama침o muestral es: ",tama침o_muestral,
                " para la muestra ",muestra))
}

# Nota: Despues de hacer la funcion me di cuenta de que solo debia activar la opcion para ver los nombres dentro del codigo de la misma grafica, pero ya era muy tarde :(
```
La muestra que se deberia de descartar es la numero 56, ya que cuenta con 1776 individuos y no llega a su asintota. Esto lo comprobamos en la grafica, ya que es la unica linea cuyo tama침o muestral es menor a 5000.


### Diversidad alfa (洧띺)
Calcular y graficar los siguientes indices
- Riqueza
- Shannon
- Simpson
```{r, echo=FALSE, message=FALSE, warning=FALSE}
# primero recortareos a aquellas taxa que tienen menos de 1 de abundancia
filosec.prune <- prune_taxa(taxa_sums(filo_sec) > 1, filo_sec)


# Riqueza
pdf("../03_Results/riqueza.pdf", width = 8, height = 6)
plot_richness(filosec.prune, x = "nationality", measures = "Observed", color = "sex")
dev.off()

# La grafica nos muestra la riqueza de acuerdo a la         nacionalidad y ditingue los sexos por colores.

# Shannon
pdf("../03_Results/Shannon.pdf", width = 8, height = 6)
plot_richness(filosec.prune, x = "nationality", measures = "shannon", color = "sex")

plot_richness(filosec.prune, measures="Shannon", x="sex", color="bmi_group")
dev.off()



log(108) -> max_sh
max_sh

# Simpson
pdf("../03_Results/Simpson.pdf", width = 8, height = 6)
plot_richness(filosec.prune, x = "nationality", measures = "simpson", color = "sex")

plot_richness(filosec.prune, measures="simpson", x="sex", color="bmi_group")
dev.off()



```
![Riqueza](../03_Results/riqueza.pdf)
![Shannon](../03_Results/Shannon.pdf)
![Simpson](../03_Results/Simpson.pdf)

쯈u칠 interpretas de estas gr치ficas?
Que hay unformidad de abundancias entre hombres y mujeres, lo que cambia un poco es la presencia de "lean", ya que hay m치s en hombres que en mujeres

쮿ay diferencias notorias entre grupos?
Unicamente que hay m치s "lean" en hombres


### Filtrado y transformaci칩n
Aplica un filtrado para quedarte solo con los g칠neros m치s 
abundantes de acuerdo a un criterio dado

```{r, echo=FALSE, message=FALSE, warning=FALSE}
# Primero crear칠 un objeto que contenga la riqueza basal y har칠 comparaciones contra otros objetos
filtro_basal <- prune_taxa(taxa_sums(filo_sec) > 1, filo_sec)
estimate_richness(filtro_basal, measures = "Observed") -> Riqueza_i # Riqueza inicial

filtro_abundancias <- prune_taxa(taxa_sums(filo_sec) > 300, filo_sec)
filtro_abundancias # Este objeto tiene las taxa que tienen una abundancia de al menos 300 en todos los sample

estimate_richness(filtro_abundancias, measures = "Observed") -> Riqueza_f # Riqueza final

# C치lculo del cambio de la riqueza de acuerdo al filtrado por abundancias
Riqueza_i-Riqueza_f -> cambio # La riqueza de A debe ser m치s grande que la de B porque esta considerando m치s taxa

(cambio/Riqueza_i)*100 -> porcentaje_cambio
min(porcentaje_cambio) # Esto quiere decir que en Riqueza_f tego a los taxones que representan al menos
# un 4.9% - 100% = 95.6% de la riqueza en los sample
max(porcentaje_cambio) 
# 12.6% - 100% = 87.4%

# De manera que los generos que representan de un 87.4% a 95.6% de la riqueza se encuntran en el objeto filtro_abundacias
# Dentro del cual tenemos taxa que tienen al menos 300 de abundancia en total 
filtro_abundancias
View(otu_table(filtro_abundancias))

```

###Diversidad beta
Realizar una ordenci칩n PCoA utilizando distancia Bray-Curtis

```{r}
# Primero usamos la funcion distance para obtener las distancias con el metodo Bray-curtis
ditancia_braycurtis <- distance(filo_sec, method = "bray")

# Ahora obtenemos las ordenadas
datos_ordenadas_pcoa <- ordinate(filo_sec, method = "PCoA", distance = ditancia_braycurtis)

# primero hacemos el grafico base generando los puntos y separandolos por color de acuerdo a las variables de los metadatos.
# Aqu칤 mismo se generan los ejes de x y y, seleccionado el punto en el que intersectar치n.
# Ademas se a침adiran los elipses.
pdf("../03_Results/PCoA.pdf", width = 8, height = 6)
pcoa_plot<- plot_ordination(filo_sec, datos_ordenadas_pcoa, 
                             type = "sample", 
                             color = "group") +
  geom_point(size = 0.5) +  
  geom_hline(yintercept = 0, color = "darkgreen", linetype = 5) +
  geom_vline(xintercept = 0, color = "navy", linetype = 5) +
  stat_ellipse(aes(group = group), level = 0.8, color = "darkred", linetype = "dashed")
# Los elipses generados son de acuerdo a los elementos dentro de la variable group, es decir : DI, HE y ED.

# Por ultimo se modificaran las etiquetas de los ejes y el titulo de la grafica

pcoa_plot +                         
  ggtitle("PCoA (Bray-Curtis)") +               
  labs(x = paste0("PCoA1 (", round(datos_ordenadas_pcoa$values$Relative_eig[1] * 100, 1), "%)"),
       y = paste0("PCoA2 (", round(datos_ordenadas_pcoa$values$Relative_eig[2] * 100, 1), "%)")) +  # Etiquetas con porcentaje de varianza
  theme_bw() +                                 
  theme(plot.title = element_text(hjust = 0.5)) 
dev.off()


```
![PCoA](../03_Results/PCoA.pdf)


쯃os grupos se separan visiblemente?
  - no, hay un area muy grande en la que convergen las 3 elipses generadas.
  
쯈u칠 podr칤a estar causando esas diferencias?
 - La ubicaci칩n geometrica que tiene cada muestra dentro de las coordenadas principales del grafico.
 - En este caso las coordenadas principales no son muy explicativas
ya que la PCoA 1 explica tan solo un 42% de la varianza, mientras que la PCoA2 explica el 17.2%, eso implica que los grupos DI, HE y ED no son lo suficientemente explicativos como para realizar una agrupaci칩n eficiente de las muestras brindadas.

### Rank-abundance

```{r, echo=FALSE, message=FALSE, warning=FALSE}
# calculo de de la abundancia de cada taxon
abundancias_taxones <- taxa_sums(filo_sec)

# Abundancias ordenadas de mayor a menor
abundancias_ordenadas <- sort(abundancias_taxones, decreasing = TRUE)


# gr치fica de barras rank-abundance

pdf("../03_Results/Rank.abundance.pdf", width = 8, height = 6)
par(mgp = c(0, 1, -0.5))
barplot(abundancias_ordenadas, 
        main = "Rank-Abundance", 
        xlab = "Taxones", 
        ylab = "Abundancia total", 
        col = "sienna", 
        las = 2,  
        cex.names = 0.5,
        cex.axis = 0.7)
dev.off()




```
![Rank-abundance](../03_Results/Rank.abundance.pdf)

쯈u칠 tan dominada est치 la comunidad por pocos taxones y cu치les son?
Esta muy dominada por pocos taxones, tanto que la mayor abundancia de la muestra se concentra en los primeros 6 taxones de la grafica

쯈u칠 tipo de distribuci칩n parece seguir?
logaritmica

### Graficas de abundancia por tax칩n

```{r, echo=FALSE, message=FALSE, warning=FALSE}
# Podemos usar 칰nicamente la funcion plot bar
pdf("../03_Results/abundancia_phylum.pdf", width = 8, height = 6)
plot_bar(filo_sec, fill = "Phylum")
dev.off()

# o complementarla
pdf("../03_Results/abundancia_phylum_+.pdf", width = 8, height = 6)
plot_bar(filo_sec, fill = "Phylum") + 
  geom_bar(aes(color=Phylum, fill=Phylum), stat="identity", position="stack")
dev.off()

# separada por grupos

pdf("../03_Results/abundancia_grupos.pdf", width = 8, height = 6)
plot_bar(filo_sec, fill = "group") + 
  geom_bar(aes(color=group, fill=group), stat="identity", position="stack")

dev.off()

# Agrupe solo a nivel de phylum porque a nivel de genero o familia se ve un desastre.

```
![Abundancias_taxon](../03_Results/abundancia_phylum.pdf)
![Abundancias_taxon_complemento](../03_Results/abundancia_phylum_+.pdf)
![Abundancias_grupos](../03_Results/abundancia_grupos.pdf)
![Abundancias_grupos](../03_Results/abundancia_grupos.pdf)

쮿ay alg칰n phylum que domine?
si, los firmicutes.

쯉e observan diferencias entre grupos?
Los HE (azules) tienen una mayor abundancia que los ED (verdes), mientras que los DI (rojo claro) son los que tienen menor abundancia.


### Exportar resultados
```{r, echo=FALSE, message=FALSE, warning=FALSE}
write.csv(abundancias_taxones, file = "../03_Results/suma_abundancias_filosec.csv", row.names = TRUE)

```


## Global patterns
```{r, echo=FALSE, message=FALSE, warning=FALSE}
# Preprocesamiento

# Subset para incluir solo muestras de: Soil, Feces, Skin
# Entrega el c칩digo y muestra las dimensiones del objeto resultante

data("GlobalPatterns")

GP <- prune_taxa(taxa_sums(GlobalPatterns) > 0, GlobalPatterns)

SFS_subset <- subset_samples(GP, SampleType == c("Soil", "Feces", "Skin"))

SFS_subset

```



### Diversidad alfa
```{r, echo=FALSE, message=FALSE, warning=FALSE}
# Calcular 3 칤ndices de diversidad alfa (Shannon, Simpson, Observed)
pdf("../03_Results/indices_diversidad.pdf", width = 8, height = 6)
indices_diversidad <-plot_richness(GP, x = "Primer", measures = c("Observed", "shannon", "simpson"), color = "SampleType")
indices_diversidad
dev.off()



# Crear boxplots comparativos de los 칤ndices entre tipos de muestra
alpha_meas = c("Observed","Shannon", "Simpson")

pdf("../03_Results/boxplots.pdf", width = 8, height = 6)
p <- plot_richness(GP, "human", "SampleType", measures=alpha_meas)
dev.off()

```
![indices_diversidad](../03_Results/indices_diversidad.pdf)
![Boxplots](../03_Results/boxplots.pdf)

### Curvas Rank-abundance
```{r, echo=FALSE, message=FALSE, warning=FALSE}
# Crear gr치ficas de rango-abundancia para cada tipo de muestra
soil_subset <- subset_samples(GP, SampleType == "Soil")
ab_soils <- taxa_sums(soil_subset)
ab_soils_ord  <-sort(ab_soils, decreasing = TRUE)

Feces_subset <- subset_samples(GP, SampleType == "Feces")
ab_feces <- taxa_sums(Feces_subset)
ab_feces_ord <- sort(ab_feces, decreasing = TRUE)

Skin_subset <- subset_samples(GP, SampleType == "Skin")
ab_skin <- taxa_sums(Skin_subset)
ab_skin_ord <- sort(ab_skin, decreasing = TRUE)

Tongue_subset <- subset_samples(GP, SampleType == "Tongue")
ab_tongue <- taxa_sums(Tongue_subset)
ab_tongue_ord <- sort(ab_tongue, decreasing = TRUE)

Freshwater_subset <- subset_samples(GP, SampleType == "Freshwater")
ab_fw <- taxa_sums(Freshwater_subset)
ab_fw_ord <- sort(ab_fw, decreasing = TRUE)

Freshwater_creek_subset <- subset_samples(GP, SampleType == "Freshwater (creek)")
ab_fw_cr <- taxa_sums(Freshwater_creek_subset)
ab_fw_cr_ord <- sort(ab_fw_cr, decreasing = TRUE)

Ocean_subset <- subset_samples(GP, SampleType == "Ocean")
ab_ocean <- taxa_sums(Ocean_subset)
ab_ocean_ord <- sort(ab_ocean, decreasing = TRUE)

Mock_subset <- subset_samples(GP, SampleType == "Mock")
ab_mock <- taxa_sums(Mock_subset)
ab_mock_ord <- sort(ab_mock, decreasing = TRUE)

pdf("../03_Results/rank-abundance-muestras.pdf", width = 8, height = 6)
par(mgp = c(0, 1, -0.5))
barplot(ab_soils_ord[1:200], 
        main = "Rank-Abundance", 
        xlab = "Taxones", 
        ylab = "Abundancia total", 
        col = "lightseagreen", 
        las = 2,  
        cex.names = 0.5,
        cex.axis = 0.7,
        width = 1)

par(mgp = c(0, 1, -0.5))
barplot(ab_feces_ord[1:200], 
        main = "Rank-Abundance", 
        xlab = "Taxones", 
        ylab = "Abundancia total", 
        col = "lightseagreen", 
        las = 2,  
        cex.names = 0.5,
        cex.axis = 0.7,
        width = 1)

par(mgp = c(0, 1, -0.5))
barplot(ab_skin_ord[1:200], 
        main = "Rank-Abundance", 
        xlab = "Taxones", 
        ylab = "Abundancia total", 
        col = "lightseagreen", 
        las = 2,  
        cex.names = 0.5,
        cex.axis = 0.7,
        width = 1)

par(mgp = c(0, 1, -0.5))
barplot(ab_tongue_ord[1:200], 
        main = "Rank-Abundance", 
        xlab = "Taxones", 
        ylab = "Abundancia total", 
        col = "lightseagreen", 
        las = 2,  
        cex.names = 0.5,
        cex.axis = 0.7,
        width = 1)

par(mgp = c(0, 1, -0.5))
barplot(ab_fw_ord[1:200], 
        main = "Rank-Abundance", 
        xlab = "Taxones", 
        ylab = "Abundancia total", 
        col = "lightseagreen", 
        las = 2,  
        cex.names = 0.5,
        cex.axis = 0.7,
        width = 1)

par(mgp = c(0, 1, -0.5))
barplot(ab_fw_cr_ord[1:200], 
        main = "Rank-Abundance", 
        xlab = "Taxones", 
        ylab = "Abundancia total", 
        col = "lightseagreen", 
        las = 2,  
        cex.names = 0.5,
        cex.axis = 0.7,
        width = 1)

par(mgp = c(0, 1, -0.5))
barplot(ab_fw_ord[1:200], 
        main = "Rank-Abundance", 
        xlab = "Taxones", 
        ylab = "Abundancia total", 
        col = "lightseagreen", 
        las = 2,  
        cex.names = 0.5,
        cex.axis = 0.7,
        width = 1)


par(mgp = c(0, 1, -0.5))
barplot(ab_ocean_ord[1:200], 
        main = "Rank-Abundance", 
        xlab = "Taxones", 
        ylab = "Abundancia total", 
        col = "lightseagreen", 
        las = 2,  
        cex.names = 0.5,
        cex.axis = 0.7,
        width = 1)

par(mgp = c(0, 1, -0.5))
barplot(ab_mock_ord[1:200], 
        main = "Rank-Abundance", 
        xlab = "Taxones", 
        ylab = "Abundancia total", 
        col = "lightseagreen", 
        las = 2,  
        cex.names = 0.5,
        cex.axis = 0.7,
        width = 1)

dev.off()
```
![Abundancia portipo](../03_Results/rank-abundance-muestras.pdf)

### Perfil taxonomico
```{r, echo=FALSE, message=FALSE, warning=FALSE}
# Crear gr치fico apilado de abundancia a nivel de Phylum
pdf("../03_Results/barrasapiladas_phylum.pdf", width = 8, height = 6)
plot_bar(GP, fill = "Phylum") + 
  geom_bar(aes(color=Phylum, fill=Phylum), stat="identity", position="stack")
dev.off()

# Mostrar solo los 5 phyla m치s abundantes
GP_phylum <- tax_glom(GP, taxrank = "Phylum")
phylum_ab <- taxa_sums(GP_phylum)
cinco <- names(sort(phylum_ab, decreasing = TRUE))[1:5]
seleccion <- prune_taxa(taxa_names(GP_phylum) %in% cinco, GP_phylum)

pdf("../03_Results/taxones_mas_abundantes.pdf", width = 8, height = 6)
plot_bar(seleccion, fill = "Phylum") + 
  geom_bar(aes(color = Phylum, fill = Phylum), stat = "identity", position = "stack")
dev.off()


# Agrupar por tipo de muestra
pdf("../03_Results/taxones_abundantes_agrupados_muestra.pdf", width = 8, height = 6)
plot_bar(seleccion, fill = "SampleType") + 
  geom_bar(aes(color = SampleType, fill = SampleType), stat = "identity", position = "stack")
dev.off()

# comentar resultados biol칩gicos
# Dado que se realizaron las graficas con los 5 taxones m치s abundantes pues hay presencia de los 5 taxones en todas las muestras, sin embargo, conforme cambia el tipo de muestra tambien cambia la abundancia de relativa de cada tax칩n.
# Por ejemplo, en muestras de agua fresca quienes poseen una mayor abundancia son las cianobacterias, mientras que en muestras de tongue quienes tienen mayor abundancia son las proteobacterias
```
![perfil taxonomico](../03_Results/barrasapiladas_phylum.pdf)
![phylum m치s abundantes](../03_Results/taxones_mas_abundantes.pdf)
![phylum m치s abundantes por tipo de muestra](../03_Results/taxones_abundantes_agrupados_muestra.pdf)

### Diversidad beta

```{r, echo=FALSE, message=FALSE, warning=FALSE}
                        # Diversidad Beta #

# Calcular distancia Bray-Curtis
d_bc_gp <- distance(GP, method = "bray")

# Ahora obtenemos las ordenadas
datos_pcoa_gp <- ordinate(GP, method = "PCoA", distance = d_bc_gp)

# visualizaci칩n
pdf("../03_Results/PCoA_GP.pdf", width = 8, height = 6)
pcoa_plot <- plot_ordination(GP, datos_pcoa_gp, 
                             type = "samples",       
                             color = "SampleType") +   
  geom_point(size = 2) +                             
  stat_ellipse(type = "norm", level = 0.95, linetype = 2) +  
  ggtitle("PCoA (Bray-Curtis) de GlobalPatterns") +
  labs(x = paste0("PC1 (", round(datos_pcoa_gp$values$Relative_eig[1]*100, 1), "%)"),
       y = paste0("PC2 (", round(datos_pcoa_gp$values$Relative_eig[2]*100, 1), "%)")) +
  theme_minimal() +
  theme(plot.title = element_text(hjust = 0.5))
pcoa_plot
dev.off()



#   Incluir stress plot
pdf("../03_Results/stressplot.pdf", width = 8, height = 6)
eig <- datos_pcoa_gp$values$Relative_eig  
scree_plot <- ggplot(data = data.frame(PC = 1:length(eig), Variance = eig),
                     aes(x = PC, y = Variance)) +
  geom_line() +
  geom_point() +
  xlab("Eje PCoA") +
  ylab("Proporci칩n de varianza explicada") +
  ggtitle("Scree Plot para PCoA") +
  theme_minimal()
print(scree_plot)
dev.off()

#   Realizar PERMANOVA para diferencias entre grupos
df_gp <- data.frame(sample_data(GlobalPatterns))

# Usamos la funci칩n adonis() del paquete vegan:
permanova_result <- adonis(d_bc_gp ~ SampleType, data = df_gp)
permanova_result$aov.tab
# Sampletype 8 presenta una diferencia estadisticamente significativa (0.001***) contra el resto de Sampletypes


#   Interpretar resultados en contexto ecol칩gico
# De acuerdon con el PCoA las unicas muestras que se agrupan diferencialmente del resto son las que corresponden a heces (Las 4 que existen son agrpadas en un solo cluster), ya que son las unicas que fueron encerradas en una elipse.
# Esto tambien depende mucho de los ejes, los cuales en este caso explican muy poco de la variaci칩n en las muestras (sumados explican menos del 30%), esto se ve reflejado en el scree plot, en el cual vemos que los ejes del 1 al 5 son aquellos que explican entre el 13.9 y el 7.5% de la variaci칩n.
#Posteriormente con la aov.tab del permanova observamos que el Sampletye 8 es aquel que muestra una diferencia estadisticamente significativa contra el resto de Sampletypes, lo cual coincide con lo que vemos en el PCoA.



```
![PCoA GP](../03_Results/PCoA_GP.pdf)
![stressplot](../03_Results/stressplot.pdf)

### Preguntas de interpretaci칩n
쯈u칠 ambiente muestra mayor diversidad alfa? 
El suelo.

쮸 qu칠 factores podr칤a deberse?
A la disponibilidad de nutrientes para los organismos que estan presentes y a condiciones ambientales que favorecen su desarrollo en el mismo.

쯈u칠 se observa en la ordenaci칩n PCoA respecto a similitudes entre muestras?
Los unicos grupos que se forman de manera notoria son los de las heces y los de el agua dulce, y esto se debe a la presencia y abundancia de ciertos phylos caracteristicos, tales como las cianobacterias en el aga dulce de arroyo.
Con respecto al resto de grupos que se forman, podemos ver que se agrupan de manera indistinta, ya que hay grupos en los que hay muestras de suelo, oceano y sedimento, sin embargo, la formaci칩n de este conjunto no es diferencial. 


쯈u칠 patr칩n de dominancia taxon칩mica muestran las curvas de rango-abundancia?
Logaritmico o de cola larga


쯈u칠 phyla son dominantes en cada ambiente y qu칠 implicaciones ecol칩gicas sugieren?
agua dulce- arrollo: cianobacterias
suelo: proteobacteria
mock: Abundancia uniforme de todos lo phyla
sedimento: proteobacterias
piel: proteobacterias y firmicutes
heces: bacteroidetes
Tongue: proteobacteria.

Si las muestras son representativas de cada ambiente del que fueron tomadas podria ser un indicador del bacterioma necesario para que la zona de la que fueron tomadas se conserve en el estado en el que estaba cuando se tomaron las muestras.

